【裁判字號】    90,交聲,458
【裁判日期】    900822
【裁判案由】    違反道路交通管理處罰條例聲明異議
【裁判全文】
臺灣臺北地方法院交通事件裁定              九十年度交聲字第四五八號
    異議人即
    受處分人  甲○○
右列受處分人因違反道路交通管理處罰條例案件，對於交通部公路局台北區監理所板
橋監理站中華民國九十年五月十日所為之處分（原處分案號：板監三字第裁四一－Ｃ
00000000號），聲明異議，本院裁定如左：
        主      文
原處分撤銷。
甲○○汽車駕駛人，行經有燈光號誌管制之交岔路口闖紅燈，處壹仟捌佰元罰鍰，並
記違規點數參點。
        理      由
一、按汽車駕駛人，行經有燈光號誌管制之交岔路口闖紅燈者，處銀元六百元以上一
    千二百元以下罰鍰（即新臺幣一千八百元以上三千六百元以下），行為時道路交
    通管理處罰條例第五十三條定有明文，且汽車駕駛人駕駛汽車違反道路交通管理
    處罰條例第五十三條規定者，除應依該條所規定之罰鍰處罰外，並予記違規點數
    三點，同條例第六十三條第一項第三款亦有規定。又交通違規事件裁罰案件，性
    質上屬於交通行政主管機關本於職權就公法上具體事件所為之決定而對外直接發
    生法律效果之單方行政行為，參酌行政法院五十六年度判字第八一號判例意旨「
    本件原告行為時尚在舊所得稅法施行期間，實體上固應適用舊法，但被告官署稽
    徵程序係開始於現行所得稅法令公佈施行以後，程序上即應適用新法」，本件道
    路交通管理處罰條例雖於民國九十年一月十七日公佈修正，於同年六月一日施行
    ，然無比較新舊法之問題。
二、本件受處分人即異議人甲○○於九十年三月二十二日上午十時四十五分許，騎乘
    車號ＡＯＳ－七三八號重型機車，行經台北縣新店市○○路○段、寶中路設有燈
    光號誌管制之交岔路口，明知其行進方向之燈光號誌係禁止通行之紅燈號誌，竟
    闖紅燈沿寶元路二段左轉往寶中路方向行駛，為台北縣警察局交通隊新店分隊警
    員乙○○當場攔停，並以受處分人有違反行為時道路交通管理處罰條例第五十三
    條規定之行為掣單舉發。嗣受處分人於應到案日期前向台北縣警察局新店分局交
    通事件裁決室提出申訴，台北縣警察局新店分局函覆受處分人認其仍有上開違規
    行違規行為，並副知原處分機關，原處分機關乃於九十年五月十日依行為時道路
    交通管理處罰條例第五十三條規定從重裁處罰鍰三千六百元，並記違規點數三點
    （原處分機關於其裁決書內簡要理由欄漏引用同條例第六十三條第一項第三款規
    定，應於此補充更正）。
三、本件經傳喚受處分人未到庭，惟依其聲明異議意旨略以：違規當時寶元路越過寶
    中路前面之紅綠燈壞了，故看左右無來車，便左轉寶中路，卻被警察取締云云，
    然查：證人舉發警員乙○○到庭證稱：當時我們在寶元、寶中路口執行巡邏勤務
    ，約十點四十五分時看到違規人從寶元路左轉寶中路，我可以看到寶中路的綠燈
    （如現場圖原子筆所畫），所以寶元路不可能是綠燈，就將他攔下當場告發，受
    處分人有簽收紅單，且違規地點紅綠燈的運作都正常，當場舉發時受處分人也沒
    說紅綠燈壞掉等語，並提出現場圖一張在卷為憑，因證人乙○○係本件原處分機
    關所認定受處分人有右開違規行為之原證人，其到庭在本院法官面前具結以言詞
    供述本件訴訟上之待證事實（即受處分人有右開違規事實），因其與受處分人毫
    無怨懟，自無自陷於偽證罪之追訴而構詞誣賴受處分人之理，是本院由其供述已
    得有受處分人確有右開違規行為之心證，且於本件卷存證據資料內並無任何積極
    證據足以證明證人乙○○上開供述係屬虛偽，亦無有足以令人顯信其供述為不可
    採之品性證據或前科證據存在，本院自不得僅以證人為本件開單告發受處分人之
    警員而全盤抹煞其在訴訟上所具有之原證人資格，而受處分人對上開證人之供述
    並無法舉出或請本院調查任何對其有利之證據資料，以使本院對證人所供述受處
    分人違規之事實產生任何合理之懷疑，且交通警察掣單舉發違反道路交通管理處
    罰條例所列之違規事實，本質上為行政處分，係公務員基於職務上之權力，依法
    就特定之具體事件所為之具公法上效果之單方面行政行為，基於公務員為公法上
    行為具有公信力之原則，該行政行為當可被推定為真正，其據以依法處分之事實
    認定亦為正確無誤。況違規當時寶元路二段越過寶中路之紅綠燈果如故障，尚有
    寶元路二段近受處分人行駛路徑之路口紅綠燈未故障，受處分人亦可由靠近行經
    路口之紅綠燈判斷燈光號誌，其捨近就遠觀看燈光號誌，尚難據此而免責。從而
    ，受處分人空言否認其未闖紅燈云云，無非係卸責之詞，不足採信。
四、綜上所述，受處分人確實有在右開時地闖紅燈之違規行為。本件異議雖無理由，
    惟受處分人於舉發通知單所載應到案日期（即九十年四月六日）前九十年四月六
    日向台北縣警察局新店分局交通事件裁決室申訴，此有蓋有新店分局裁決室收文
    章在卷為憑，並由舉發機關於九十年四月二十三日以九０北警店交字第０一二八
    四三號函副知原處分機關，顯然原處分機關應知悉受處分人於應到案日期前已表
    明不服，原處分機關誤依行為時道路交通管理處罰條例第五十三條規定從重裁處
    受處分人罰鍰三千六百元，即難謂允當，自應由本院將原處分撤銷，仍以受處分
    人有違反行為時道路交通管理處罰條例第五十三條規定之行為，依該條規定從輕
    裁處受處分人罰鍰一千八百元，並依同條例第六十三條第一項第三款規定，記違
    規點數三點如主文第二項所示，以資適法。
五、據上論斷，應依道路交通案件處理辦法第二十條前段，裁定如主文。
中      華      民      國    九十      年      八      月    二十二    日
                          臺灣臺北地方法院交通法庭
                                  法  官  李  麗  玲
右正本證明與原本無異。
如不服本裁定，應於裁定送達後五日內向本院提出抗告狀。
                                  書記官  江  虹  儀
中      華      民      國    九十      年     八       月    二十三    日


司法院資訊處製作；財團法人民間司法改革基金會備份。
